# [[上市公司会计处理] ] 实控人的公司购买上市公司的子公司

提问人：模拟盘大师 时间：2020-04-24 11:00:00
1. 主角：熙菱信息 300588
2. 实控人：何开文，岳亚梅 （二人为夫妻关系，分别担任董事长、总经理）
3. 事件：上市公司将某一子公司“喀什平途”转让给“聚信金堰”，买家“聚信金堰”的股东只有何开文及其直系亲属何岳。公告如下：
一、交易概述
1 、新疆熙菱信息技术股份有限公司（以下简称“熙菱信息”或“公司”）拟与乌鲁木齐聚信金堰股权投资管理有限公司（以下简称“聚信金堰”）签订《股权转让协议》，约定以4,149.03万元的价格向聚信金堰转让公司持有的新疆喀什平途信息技术有限公司（以下简称“喀什平途”）100%股权[标的资产不包含喀什平途全资子公司固平信息安全技术有限公司（以下简称“固平安全”），交易完成后，固平安全成为上海熙菱信息技术有限公司（以下简称“上海熙菱”）的全资子公司。]公司不再持有喀什平途股权。
2 、本次交易事项已经公司 2019 年 12 月 4 日召开的第三届董事会第二十二次会议审议通过，公司董事长何开文先生及其一致行动人岳亚梅女士为本次交易的关联方，已对该议案回避表决。公司独立董事对本次关联交易发表了事前认可意见及独立意见。公司保荐机构中德证券有限责任公司对本次关联交易事项发表了核查意见。该事项仍须提交公司股东大会审议批准,关联股东何开文先生、岳亚梅女士将对该议案回避表决。
3 、本次交易不构成《上市公司重大资产重组管理办法》规定的重大资产重组。
4 、本次交易的交易对方聚信金堰为公司董事长、控股股东、实际控制人何开文先生持有40%股权的公司；聚信金堰的执行董事何岳先生为何开文先生的直系亲属。本次交易构成关联交易。
4. 上市公司的会计处理：将交易对价4,149.03万元比账面价值高出2,819.65万元，计为投资收益。
5. 上市公司在 2019 年度的归母净利润为 800 多万元，如果没有上述股权出售交易带来的收益，则实为净亏损。
我的疑问是，上市公司在这个交易中取得的溢价，计为投资收益是否恰当？ 敬请陈版和各位大牛评述。

回答人：chenyiwei
这个问题，相信执行该公司审计业务的事务所也是非常关注，且执行了大量的审计程序和取证工作。从你说的情况看，个人理解至少应关注以下问题：
1 、出售该子公司有无合理的商业理由（不能仅仅是“保壳”）
2 、该子公司出售对上市公司业务的影响，有何保持业务连续性和稳定性的措施；
3 、转让价格确定的合理性，特别是要关注评估方法和评估参数的合理性，例如不得以资产基础法评估股权价值；
关注该子公司近年来的盈利情况和现金流情况，佐证处置价格的合理性；
4 、关注受让方有无支付受让款的能力，是否已支付大部分款项并已对剩余款项的支付做好安排。
5 、关注实际控制权、管理权的实际移交情况，合理确定处置日即丧失控制权的日期；
6 、关注目标股权是否存在质押、抵押等可能导致过户存在障碍的情况，截至年末过户是否办理完毕，是否存在重大不确定性等。